【裁判字號】    99,訴,564
【裁判日期】    991021
【裁判案由】    強盜等
【裁判全文】
臺灣屏東地方法院刑事判決               99年度訴字第564號
公  訴  人  臺灣屏東地方法院檢察署檢察官
被      告  丁○○
指定辯護人  李靜怡律師
上列被告因強盜等案件，經檢察官提起公訴（99年度偵字第690
號），本院判決如下：
    主  文
丁○○犯結夥攜帶兇器竊盜罪，累犯，處有期徒刑壹年拾月，扣
案之釣竿肆組、魚鉤貳組、手線鉤壹組及尖嘴鉗壹支均沒收；又
犯傷害罪，累犯，處有期徒刑陸月，扣案之木棍壹支沒收。應執
行有期徒刑貳年貳月，扣案之釣竿肆組、魚鉤貳組、手線鉤壹組
、尖嘴鉗壹支及木棍壹支均沒收。
    事  實
一、丁○○前因竊盜、偽造文書案件，經本院以79年度易字第11
    57號判決分別判處有期徒刑2 年4 月、5 月確定；因妨害兵
    役治罪條例、贓物案件，經本院以79年度易字第774 號判決
    分別判處有期徒刑7 月、10月確定；因麻醉藥品管理案件，
    經本院以80年度訴緝字第49號判決判處有期徒刑7 月確定；
    因肅清煙毒條例案件，經本院以81年度訴字第163 號判決判
    處有期徒刑2 年2 月確定，上開案件應執行刑為有期徒刑6
    年6 月；另因強盜、竊盜案件，經臺灣臺南地方法院以80年
    度訴字第1746號判決分別判處有期徒刑3 年4 月、2 年6 月
    ，應執行有期徒刑5 年確定，與上開應執行刑接續執行，於
    民國88年4 月3 日因縮短刑期假釋出監，刑期至94年6 月1
    日屆滿，假釋未經撤銷，其未執行之刑以執行論而執行完畢
    。詎猶不知悔改，與戊○○、甲○○、真實姓名、年籍不詳
    綽號「阿仁」及「小白」之成年男子，共同意圖為自己不法
    之所有，基於竊盜之犯意聯絡，於98年12月29日凌晨1 時10
    分許，在丙○○、乙○○所養殖位於屏東縣東港鎮○○里○○○段445 之66地號魚塭，以各自之釣具（含釣竿、釣線、
    釣鉤）及甲○○所有客觀上具危害性之尖嘴鉗1 支，竊取上
    開魚塭內之龍膽石斑及石斑各2 尾得手。嗣為丙○○、乙○○所發覺，丁○○乃逃至其所駕駛之車牌號碼9083-WZ 號自
    小客車停車處，準備駕車逃逸時，為乙○○拉出車外，其乃
    基於傷害之犯意，以其所有之木棍1 支，朝乙○○揮擊，致
    乙○○受有左手擦傷之傷害，並趁機逃逸。警方於接獲報案
    ，在同日凌晨5 時許，逮捕丁○○，並扣得釣竿4 組、魚鉤
    2 組、手線鉤1 組、尖嘴鉗1 支及木棍1 支。
二、案經丙○○及乙○○告訴屏東縣政府警察局東港分局報告臺
    灣屏東地方法院檢察署檢察官偵查起訴。
    理  由
一、證據能力部分：
    (一)按被告以外之人於審判外之言詞或書面陳述，除法律有規
      定者外，不得作為證據，刑事訴訟法第159 條第1 項定有
      明文。本件被告丁○○及其辯護人於本院準備程序時主張
      證人戊○○、甲○○、丙○○、乙○○於警詢中之陳述均
      無證據能力（見本院卷第34、37頁），查上開證言並無符
      合同法第159 條之2 、第159 條之3 有關傳聞法則例外之
      規定，該證言自無證據能力。
    (二)按被告以外之人於偵查中向檢察官所為之陳述，除顯有不
      可信之情況者外，得為證據，刑事訴訟法第159 條之1 第
      2 項定有明文。查後述證人戊○○、甲○○於偵查中向檢
      察官所為之陳述，已經其以證人身分具結在案，而檢察官
      代表國家偵查犯罪、實施公訴，依法有訊問證人之權，實
      務運作時，檢察官向被告以外之人所取得之陳述，原則上
      均能遵守法律規定，不致違法取供，其可信性極高，復查
      無「顯有不可信之情況」，依上開規定，乃屬傳聞證據之
      例外情形，有證據能力。
    (三)按被告以外之人於審判外之陳述，雖不符刑事訴訟法第15
      9 條之1 至之4 之規定，而經當事人於審判程序同意作為
      證據，法院審酌該言詞陳述或書面陳述作成時之情況，認
      為適當者，亦得為證據；當事人、代理人或辯護人於法院
      調查證據時，知有刑事訴訟法第159 條第1 項不得為證據
      之情形，而未於言詞辯論終結前聲明異議者，視為有前項
      之同意，同法第159 條之5 定有明文。本案下列引為證據
      之診斷證明書，被告、辯護人及檢察官於本院準備程序中
      同意作為證據（見本院卷第34頁），本院審酌上開書面陳
      述作成時之情況，並無違法取證之瑕疵，認以之作為證據
      為適當，依照上開規定，自有證據能力。
二、訊據被告對於上開犯罪事實矢口否認，辯稱：其一直待在離
    現場400 公尺之車上休息，從未下車，乙○○的傷亦與其無
    關云云（見本院卷第33頁背面、第87頁背面）；被告之辯護
    人則稱：被告並無參與竊盜構成要件行為，被告一直在車上
    睡覺，且被告車牌號碼9083-WZ 號自小客車停車處與丙○○
    所有之魚塭間，隔有廢棄空魚塭、省道、鐵皮屋、雜草、大
    水溝，由被告上開停車處根本無法看到該魚塭，且乙○○之
    傷勢亦非被告所造成（見本院卷第34、96頁）。經查：
    (一)被告就前揭竊盜犯行固以前詞置辯，並提出證人即共同被
      告戊○○、甲○○於本院審理時所證被告因當天喝完酒、
      比較累，故未下車釣魚而一直留在車上休息云云為證（見
      本院卷第74頁背面、第75頁背面、第77頁、第78頁背面）
      。惟證人即告訴人丙○○於本院審理時證稱：被告等5 人
      到其魚塭釣魚時即為其所發覺，因被告釣魚的位置有點燈
      ，且距離其當時所待之魚塭工寮不到50公尺，所以其看的
      最清楚的即為被告，後來被告逃到其停車的地點，手上還
      拿著1 袋魚及釣竿，準備駕車離去時，其兒子乙○○乃打
      開車門將鑰匙拔下等語（見本院卷第80頁背面、第81、82
      頁、第82頁背面、第83頁），與證人即丙○○之兒子乙○○於本院審理時所證：其看到被告等5 人在上開魚塭旁拿
      釣竿釣魚，其於追捕被告時，被告即逃跑，手上還拿著1
      袋魚及釣竿，被告後來逃至其車上，準備開車逃跑時，其
      乃將鑰匙拔下，並要將被告拉下車等情（見本院卷第84頁
      背面、第85頁），互核悉相吻合；再者，觀之證人戊○○
      、甲○○、丙○○、乙○○於本院審理時就魚塭與被告停
      車地點之距離之證述（見本院卷第74頁背面、第79、82、
      86頁），因個人主觀上對於距離認知之不同，有謂或200
      、300 公尺，或直線距離不遠、但轉個角的話則要100 公
      尺，或直線的話僅需幾百公尺，若從魚塭到臺17線有100
      公尺，被告停車處又距離臺17線100 多公尺，然證人戊○○、甲○○、乙○○均證稱因停車地點與魚塭間有馬路、
      草叢、工寮或圍籬，故從被告停車地點無法看到丙○○、
      乙○○養殖之魚塭（見本院卷第75頁背面、第79頁背面、
      第85頁、第85頁背面），被告之辯護人所為上開辯護之詞
      亦為相同之認定，則反之亦然，既從上開魚塭亦無法看到
      被告之停車處，倘非被告於證人丙○○、乙○○養殖之魚
      塭釣魚，並於被發覺後逃至其停車處，何以證人丙○○、
      乙○○會在凌晨夜晚之情況下，越過上開阻隔物而予以特
      定追捕至其停車處，而非他處？甚而，就魚塭與被告停車
      處之距離，採有利於被告之認定，以為停車處距離魚塭僅
      有100 公尺，則被告若果於車上休息，何以證人丙○○、
      乙○○會特地追捕100 公尺之遠，至被告停車處，並要將
      被告拉出車外？益徵證人丙○○、乙○○所言非虛，證人
      戊○○、甲○○所證顯屬迴護之詞，並不可取。復證人甲○○於本院審理時結證扣得之尖嘴鉗為其斯時攜帶於身上
      （見本院卷第78頁背面、第79頁），並有搜索扣押筆錄、
      扣押物品目錄表、贓物認領保管單各1 份、照片10張附卷
      可參（見警卷第38頁至第39頁背面、第41、42至45、47、
      48頁），另有扣案之釣竿4 組、魚鉤2 組、手線鉤1 組、
      尖嘴鉗1 支可資佐證，足認被告確有與共同被告戊○○、
      甲○○、共犯綽號「阿仁」及「小白」之成年男子攜帶尖
      嘴鉗、魚具，結夥至證人丙○○、乙○○之魚塭釣魚，竊
      得龍膽石斑及石斑各2 尾，被告所辯，自屬無據。
    (二)被告亦否認其有傷害乙○○之犯行。惟上開傷害犯行，業
      據證人即告訴人乙○○於本院審理時證稱：被告從汽車副
      駕駛座拿出木棍朝其揮打好幾下，將其手打傷等情甚詳（
      見本院卷第86頁、第86頁反面），證人丙○○於本院審理
      時亦證稱：其與乙○○追至被告的汽車時，被告有拿出1
      支棍子出來就打，其兒子乙○○手就受傷等語（見本院卷
      第81頁、第81頁背面），並有證人乙○○之安泰醫院診斷
      證明書1 份在卷可稽（見警卷第60頁），復有扣案之木棍
      1 支可憑，衡之證人丙○○、乙○○業已追捕被告至其停
      車處，已如前述，倘非被告反抗、傷及證人乙○○，被告
      豈有脫逃之可能！堪認被告確有持木棍向乙○○揮擊，致
      乙○○受有左手之擦傷，被告所辯，為企圖脫免刑責之卸
      責之詞，不足採信。
    (三)檢察官雖指稱被告既由車上取出木棍，並朝乙○○揮打，
      此舉於客觀上已足以使乙○○、丙○○不能抗拒而不敢上
      前將之逮捕，因認被告涉犯準強盜罪嫌。然按刑法第329
      條之準強盜罪，旨在以刑罰之手段，保障人民之身體自由
      、人身安全及財產權，免受他人非法之侵害。立法者就竊
      盜或搶奪而當場施以強暴、脅迫者，僅列舉防護贓物、脫
      免逮捕或湮滅罪證3 種經常導致強暴、脅迫行為之具體事
      由，係選擇對身體自由與人身安全較為危險之情形，視為
      與強盜行為相同，而予以重罰。擬制為強盜行為之準強盜
      罪構成要件行為，雖未如刑法第328 條強盜罪之規定，將
      實施強暴、脅迫所導致被害人或第三人不能抗拒之要件予
      以明文規定，惟必於竊盜或搶奪之際，當場實施之強暴、
      脅迫行為，已達使人難以抗拒之程度，其行為之客觀不法
      ，方與強盜行為之客觀不法相當，而得與強盜罪同其法定
      刑，司法院釋字第630 號解釋闡述甚明（最高法院96年度
      臺上字第5155號、96年度臺上字第5331號判決亦同此見解
      ）。經查，證人乙○○於本院審理時證稱：被告將其手打
      傷後，其與丙○○才將木棍搶下，搶下木棍後，其等要制
      服被告時，被告就一直往後面的魚塭逃跑（見本院卷第86
      頁背面），證人丙○○則於本院審理時證述：乙○○被打
      傷後，其因看乙○○傷勢，才被被告逃跑（見本院卷第84
      頁），可見證人乙○○被打傷後，仍有能力搶下被告手中
      之木棍，證人丙○○則因察看乙○○之傷勢，才未繼續追
      捕，顯見被告之傷害犯行並未達使證人乙○○、丙○○難
      以抗拒之程度，揆諸前揭說明，尚難以準強盜罪相繩，檢
      察官所指，並無理由。
    (四)綜上所述，本案事證明確，被告加重竊盜與傷害等犯行，
      洵堪認定，應依法論科。
二、按刑法第321 條第1 項第3 款所稱「兇器」，其種類並無限
    制，凡客觀上足以對人之生命、身體、安全構成威脅，具有
    危險性之兇器均屬之，且只須行竊時攜帶此種具有危險性之
    兇器已足，並不以攜帶之初有行兇之意圖為必要（最高法院
    79年臺上字第5253號判例意旨參照）。查共同被告甲○○持
    以竊盜之尖嘴鉗1 支，係以金屬構成，材質堅硬，外觀一端
    造型尖銳，並有把手便於施力之情，有照片1 張在卷可證（
    見警卷第48頁），則該尖嘴鉗在客觀上可對人之生命、身體
    、安全構成威脅，顯係具有危險性之兇器，自屬明確。核被
    告所為，係犯刑法第321 條第1 項第3 款、第4 款之結夥攜
    帶兇器竊盜罪，及同法第277 條第1 項之傷害罪。公訴意旨
    認被告行竊丙○○之魚獲並抵抗之行為合於準強盜要件，應
    依刑法第330 條第1 項之加重強盜罪論處，尚有未洽，已見
    前述，惟起訴事實相同，且因準強盜罪之因防護贓物、脫免
    逮捕或湮滅罪證，而當場施強暴脅迫之行為，不獨立構成犯
    罪，本條之罪，屬單純之一罪，倘不能成立準強盜罪，應論
    以竊盜罪（最高法院92年度臺上字第2483號判決要旨參照）
    ，故依法變更起訴法條，並踐行告知程序，已使其有防禦之
    機會（見本院卷第107 頁）。其與共同被告戊○○、甲○○
    、共犯綽號「阿仁」、「小白」間，就上開竊盜犯行有犯意
    聯絡、行為分擔，為共同正犯。又被告所犯上開2 罪間，犯
    意各別，行為互殊，應分論併罰。另被告有如事實欄所示之
    前案紀錄，於94年6 月1 日執行完畢乙節，有臺灣高等法院
    被告前案紀錄表1 份存卷可參（見本院卷第8 至15頁），其
    於有期徒刑執行完畢後5 年內，故意再犯本件有期徒刑以上
    之罪，均為累犯，應依刑法第47條第1 項之規定，加重其刑
    。爰審酌被告所為非是，所竊財物之數量雖不多，惟價值不
    少，且被告犯後否認犯行，砌詞飾卸，竊盜犯行被發現後，
    猶持棍棒毆打失主，惡性不輕，兼之被害人受傷程度、被告
    素行等一切情狀，分別量處如主文所示之刑，並定其應執行
    刑。扣案之釣竿4 組，分別為共犯戊○○、甲○○、綽號「
    阿仁」、「小白」之不詳男子所有，魚鉤2 組，分別為共犯
    戊○○、甲○○所有，手線鉤1 組、尖嘴鉗1 支，則為共犯
    甲○○所有，而均為供犯上開竊盜犯行所用之物，業據證人
    即共犯戊○○、甲○○結證在卷（見偵查卷第9 、10頁、本
    院卷第75、79頁、第78頁背面）；扣案之木棍1 支，則經被
    告於偵訊時供陳該木棍係自其汽車內取出（見偵查卷第41頁
    ），並有扣押物品目錄表1 份在卷可參（見警卷第39頁），
    足證該棍子為被告所有供犯上開傷害犯行所用之物，均應依
    刑法第38條第1 項第2 款之規定，諭知沒收。
據上論斷，應依刑事訴訟法第299 條第1 項前段、第300 條，刑
法第28條、第321 條第1 項第3 、4 款、第277 條第1 項、第47
條第1 項、第51條第5 、9 款、第38條第1 項第2 款，刑法施行
法第1 條之1 第1 項、第2 項前段，判決如主文。
本案經檢察官潘國威到庭執行職務。
中    華    民    國    99    年    10    月    21    日
                  刑事第三庭    審判長法  官  張世賢
                                      法  官  陳茂亭
                                      法  官  許嘉仁
以上正本證明與原本無異。
如不服本判決應於收受判決後10日內向本院提出上訴書狀，並
應敘述具體理由；其未敘述上訴理由者，應於上訴期間屆滿後
20日內向本院補提理由書（均須按他造當事人之人數附繕本）
「切勿逕送上級法院」。
中    華    民    國    99    年    10    月    21    日
                                      書記官  劉淑蓉
附錄本案論罪科刑之法條：
中華民國刑法第321條第1項第3款、第4款、第277條第1項
中華民國刑法第321條
（加重竊盜罪）
犯竊盜罪而有左列情形之一者，處6 月以上、5 年以下有期徒刑
：
一、於夜間侵入住宅或有人居住之建築物、船艦或隱匿其內而犯
    之者。
二、毀越門扇、牆垣或其他安全設備而犯之者。
三、攜帶兇器而犯之者。
四、結夥三人以上而犯之者。
五、乘火災、水災或其他災害之際而犯之者。
六、在車站或埠頭而犯之者。
前項之未遂犯罰之。
中華民國刑法第277條
（普通傷害罪）
傷害人之身體或健康者，處3 年以下有期徒刑、拘役或1 千元以
下罰金。
犯前項之罪因而致人於死者，處無期徒刑或7 年以上有期徒刑；
致重傷者，處3 年以上10年以下有期徒刑。

司法院資訊處製作；財團法人民間司法改革基金會備份。
